# 陈版，请教权益法核算中通过风险投资机构持有的相关问题

提问人：ljwshanghai 时间：2014-10-20 10:44:28
陈版及各位老师:
"投资方对联营企业的权益性投资,其中一部分通过风险投资机构、共同基金、信托公司或包括投连险基金在内类似主体间接持有的......" 请问：如何理解“间接持有”？ 这里所述的风险投资机构与投资企业是否应存在控制与被控制关系，投资企业在合并投资性主体时对该部分投资仍然采用公允价值计量，不需要合并一起按权益法核算

回答人：chenyiwei
关于新修订的长期股权投资准则中“投资方对联营企业的权益性投资，其中一部分通过风险投资机构、共同基金、信托公司或包括投连险基金在内的类似主体间接持有”情形的“公允价值计量选择权”问题，需要注意以下几点： 1 、如你所述，该选择权只可能用在投资方的合并报表层面，即该投资方下面有一个其所控制的此类主体，需纳入该投资方的合并报表范围。则在该投资方的合并报表层面，对该主体持有的联营企业股权可以选择以公允价值计量。其他情形下不存在运用该“公允价值计量选择权”的问题。 2 、该选择权仅适用于该主体在处于投资方控制下的期间内，从外部新购入的对联营合营企业投资。如果某个投资方原持有某联营企业 40 ％股权，现在拿出 10 ％投入一个其所控制的基金用于市值管理用途，则在该投资方的合并报表层面，该 10 ％的股权自始至终是由该投资方持有的，最初是作为联营企业股权取得，则合并报表层面不能将其改按公允价值计量，因为这样做将导致违反金融工具准则关于交易性金融资产和其他类别之间不得进行重分类的规定。 3 、如果对通过此类主体的间接持股在合并报表层面选择以公允价值计量，则对于投资方直接持有的联营企业股权，无论单独持股比例多大，都应采用权益法核算。例如直接对某联营企业持股 10 ％，通过特殊主体持股 20 ％，则对直接持股部分（ 10 ％）也应采用权益法核算。

提问人：快枪 时间：2014-10-21 17:32:40
有几个问题比较疑惑，请教下陈老师： 1 、投资性主体的投资者，包括其母公司，对投资性主体投资活动的会计处理，是否和投资于非投资性主体的投资活动的会计处理一样呢？ 2 、既然该选择权只可能用在投资方的合并报表层面，那么这个规定为什么是出现在股权投资准则而不是出现在合并报表准则呢？ 3 、陈老师说的第 2 点，我理解是投资方所控制下的投资性主体在被控制期间内，从外部新购入的其投资方联营合营企业的投资。您举的例子“如果某个投资方原持有某联营企业 40 ％股权，现在拿出 10 ％投入一个其所控制的基金用于市值管理用途，”，这个例子中，似乎是投资方以对联营企业的投资直接投资于另一个被其所控制下投资性主体，而不是将这 10 ％股权投资于联营企业，也不是通过投资性主体间接持有联营企业股权。

回答人：chenyiwei
1 、投资性主体的母公司的个别报表层面对投资性主体的投资的核算，与对所控制的其他子公司的长期股权投资核算无本质区别。
2 、如果是通过所控制的投资性主体间接持有子公司的部分股权，则母公司在其合并报表层面，对这部分间接持有的子公司股权是没有“公允价值计量选择权”的，只能作为合并集团在子公司中享有的权益，而不能一方面以公允价值计量该项投资，另一方面确认少数股权（否则会产生计量不匹配的问题）。 之所以对间接持有联营合营企业股权的“公允价值计量选择权”出现在合并报表层面但在长期股权投资准则中出现，我理解与IFRS准则体系下对会计主体的界定偏重于“经济主体”概念，即合并报表层面的财务报告有关。该问题在IFRS中是在IAS 28中提出的，所以在引入中国准则时放在了长期股权投资准则中。
3 、之所以要强调这一点，是因为在实务中已经发现有企业企图通过“公允价值计量选择权”的方式（具体说就是我讲到的这种方式）
实现其原持有的部分联营企业股权以公允价值计量，从而达到避免权益法确认亏损等操纵利润的目的，这明显是对该选择权的滥用，且违反会计准则的基本原则，需要明确禁止。